【裁判字號】    99,基簡,247
【裁判日期】    990427
【裁判案由】    確認本票債權不存在
【裁判全文】
臺灣基隆地方法院民事判決             99年度基簡字第247號
原      告  乙○○
訴訟代理人  甲○○
被      告  丙○○
上列當事人間確認本票債權不存在事件，本院於民國99年 4月13
日言詞辯論終結，判決如下：
    主  文
確認被告就本院九十九年度司票字第八號民事裁定所載被告持有
原告於民國九十八年五月十五日簽發、未載到期日、號碼ＴＳ○
三一三三○號、票面金額新臺幣貳佰萬元之本票及利息債權對原
告不存在。
訴訟費用新臺幣貳萬零捌佰元由被告負擔。
    事實及理由
一、原告起訴主張：被告持有原告於民國98年 5月15日所簽發，
    票面金額為新臺幣（下同）2百萬元、未載到期日之本票1張
    （以下簡稱系爭本票），向本院聲請以99年度司票字第 8號
    裁定准予強制執行，然系爭本票上之簽名與指紋均與原告之
    簽名與指紋不相符，並非原告所簽發，為此提起本件訴訟，
    並聲明如主文第1項所示。
二、被告聲明駁回原告之訴，並抗辯：系爭本票係訴外人杜云妤
    為清償對於被告之債務而交付給被告，陳稱系爭本票係因原
    告欠其錢而簽發予伊等語。
三、按確認法律關係之訴，非原告有即受確認判決之法律上利益
    者，不得提起之，民事訴訟法第247條第1項定有明文。所謂
    即受確認判決之法律上利益，係指法律關係存否不明確，原
    告主觀上認其在法律上之地位有不安之狀態存在，此種不安
    之狀態，能以確認判決將之除去者而言。經查，被告持有由
    訴外人杜云妤交付以原告為發票人之系爭本票，聲請本院以
    99年度司票字第 8號裁定准予強制執行，為兩造所不爭執，
    並經本院依職權調閱上開本票裁定事件卷宗查明屬實，原告
    既否認系爭本票債權存在，顯然兩造就系爭本票債權存在與
    否已發生爭執，則系爭本票權利存否不明確，將影響原告私
    法上之權利，原告提起本件確認之訴，應有受確認判決之法
    律上利益，先予敘明。
四、次按當事人主張有利於己之事實者，就其事實有舉證之責任
    ，民事訴訟法第 277條前段定有明文。又按票據為無因證券
    ，僅就票據作成前之債務關係，無庸證明其原因而已，至該
    票據本身是否真實，即是否為發票人所作成，仍應由執票人
    負舉證之責（最高法院50年台上字第1659號判例意旨參照）
    。再按本票本身是否真實，即是否為發票人所作成，應由執
    票人負證明之責，故發票人主張本票係偽造，依非訟事件法
    第101條第1項規定，對執票人提起確認本票係偽造或本票債
    權不存在之訴者，應由執票人就本票為真正之事實，先負舉
    證責任。原告既否認系爭本票為其所簽發，揆諸上開說明，
    自應由被告即系爭本票執票人就系爭本票確為原告所簽發或
    授權他人簽發之事實負舉證責任。然被告陳稱系爭本票係訴
    外人杜云妤所交付，被告並不認識原告，無法證明系爭本票
    是原告所簽發等語，且證人杜云妤於本院審理時證稱：系爭
    本票是伊所簽發，係因被告說伊欠其錢而要其在系爭本票上
    簽立原告乙○○之名字，簽發當時被告有親眼看到等語（見
    本院99年 4月13日言詞辯論筆錄），另系爭本票上發票人「
    乙○○」之簽名，與本件起訴狀原告「乙○○」之簽名，以
    肉眼比對辨識結果，二者顯然不同，堪認系爭本票非原告所
    簽發。此外，被告復無其他證據證明原告係授權訴外人即證
    人杜云妤簽發系爭本票之事實，從而，原告請求確認被告所
    持有之系爭本票，對原告之本票債權不存在，為有理由，應
    予准許。
五、本件訴訟費用20,800元，由被告負擔。
六、結論：本件原告之訴為有理由，依民事訴訟法第436條第2項
    、第78條，判決如主文。
中    華    民    國    99    年    4     月    27    日
                  基隆簡易庭法  官  陳湘琳
以上正本係照原本作成。
對於本件判決如有不服，應於收受送達後20日內向本院提出上訴
書狀，上訴於本院合議庭。
中    華    民    國    99    年    4     月    27    日
                            書記官  張慧儀

司法院資訊處製作；財團法人民間司法改革基金會備份。
